臺灣高等法院刑事判決　　　　　　　　 96年度上訴字第726號
上　訴　人
即　被　告　甲○○
上列上訴人因毒品危害防制條例案件，不服臺灣桃園地方法院95
年度訴字第1713號，中華民國95年12月28日第一審判決（起訴案
號：臺灣桃園地方法院檢察署95年度毒偵字第3106號），提起上
訴，本院判決如下：
    主  文
上訴駁回。
    事  實
一、甲○○曾因竊盜案件，經臺灣桃園地方法院以91年度易字第
    1367號判處有期徒刑六月確定；復因施用毒品案件，經臺灣
    桃園地方法院以91年度訴字第1171號判處連續施用第一級毒
    品，有期徒刑九月，施用第二級毒品，有期徒刑八月，應執
    行有期徒刑一年三月確定後，兩案接續執行，於民國（下同
    ）九十三年八月一日，因假釋交付保護管束，嗣因撤銷假釋
    ，執行殘刑三月十五日，甫於九十四年六月十九日執行完畢
    出監。另因其施用毒品案件，經臺灣桃園地方法院以91年度
    毒聲字第792號裁定送觀察、勒戒，因認有繼續施用毒品之
    傾向，再經臺灣桃園地方法院以91年度毒聲字第1916號裁定
    令入戒治處所施以強制戒治，於九十一年十二月十三日因停
    止戒治而出所，所餘戒治期間付保護管束，於九十二年六月
    三十日保護管束期滿執行完畢。
二、詎仍不知悔改，於前次強制戒治執行完畢五年內，復基於施
    用第一級毒品海洛因之概括犯意，自九十五年四月初某日起
    至同年五月三十日晚上九時三十分許，為警採集尿液時回溯
    前二十六小時內之某時止，連續在其桃園縣中壢市○○里○
    鄰○○街六號住處等處，以針筒注射之方式連續施用第一級
    毒品海洛因多次。嗣為警於九十五年五月三十日下午五時四
    十分許，在上揭處所查獲，並扣得甲○○所有供施用海洛因
    所用之注射針筒三支。
三、案經桃園縣政府警察局中壢分局報請臺灣桃園地方法院檢察
    署檢察官偵查起訴。
    理  由
一、上訴人即被告甲○○經合法傳喚，無正當理由未到庭應訊，
    惟查上揭犯罪事實，業據被告於原審行準備程序時坦承不諱
    （參見一審95年12月14日準備程序筆錄）；且被告為警查獲
    時所採尿液經送檢驗結果，鴉片類呈陽性反應，有臺灣檢驗
    科技股份有限公司濫用藥物尿液檢驗報告、桃園縣政府警察
    局中壢分局被採尿人姓名編號對照表、檢體監管紀錄表各一
    份在卷可稽。此外，並有注射針筒三支扣案可佐，足徵其前
    開施用毒品自白，與事實相符合，堪予採信。
二、按施用毒品案件而曾觀察、勒戒或強制戒治執行完畢釋放後
    ，五年以內再犯毒品危害防制條例第十條之施用毒品罪行者
    ，即應依法追訴進入刑事訴訟程序審理，此觀毒品危害防制
    條例第二十三條第二項規定甚明。經查被告前有如事實欄所
    述之施用毒品犯行，有臺灣高等法院被告前案紀錄表在卷可
    憑，是被告係於曾受強制戒治執行完畢釋放後，五年內再犯
    毒品危害防制條例第十條之罪，自應依法論科。綜上所述，
    本件事證明確，被告犯行洵堪認定。
三、按九十四年二月二日修正公布，九十五年七月一日施行之刑
    法第二條第一項：「行為後法律有變更者，適用行為時之法
    律。但行為後之法律有利於行為人者，適用最有利於行為人
    之法律。」之規定，係規範行為後法律變更所生新舊法律比
    較適用之準據法，於新法施行後，應適用新法第二條第一項
    之規定，為「從舊從輕」之比較（最高法院95年第8次刑事
    庭會議決議意旨參照）。被告行為後刑法業已刪除連續犯之
    規定，此刪除雖非犯罪構成要件之變更，但顯已影響行為人
    刑罰之法律效果，自屬法律有變更，而本件被告於刑法修正
    前所犯之數次施用第1級毒品罪，依修正後刑法應各別多次
    論斷之結果（即數罪併罰），其刑度顯較修正前應依刑法第
    五十六條之規定一連續施用毒品罪為重，依修正後刑法第二
    條第一項規定，比較修正前後刑法結果，應適用較有利於被
    告之行為時法律即修正前刑法第五十六條規定，論以連續施
    用毒品罪。又查，有關刑法第四十七條累犯及第五十五條想
    像競合犯之規定，與上述時間同，亦已有修正，不論依修正
    前之刑法第四十七條，或修正後之刑法第四十七條第一項之
    規定，被告之行為如均構成累犯，對被告而言，並無有利或
    不利之情形，自不生新舊法比較之問題，應逕依修正前之刑
    法第四十七條，論以累犯，並加重其刑。
四、按海洛因係毒品危害防制條例第二條第二項第一款所規範之
    第一級毒品，被告予以施用，所為係犯同條例第10條第1項
    之施用第一級毒品罪。其施用第一級毒品海洛因前後持有第
    一級毒品之低度行為，為施用之高度行為所吸收，不另論罪
    。被告先後多次施用第一級毒品海洛因之行為，時間緊接、
    犯罪構成要件相同，顯係基於概括犯意為之，應依刑法第五
    十六條連續犯之規定以一罪論。末查被告有事實欄所載之犯
    罪科刑及執行情形，此有臺灣高等法院被告前案紀錄表存卷
    可按，其受有期徒刑之執行完畢後五年以內再犯本件有期徒
    刑以上之罪，係屬累犯，應依法加重其刑。
五、毒品危害防制條例第十條第一項，修正後刑法第二條第一項
    前段、第十一條前段，修正前刑法第五十六條，第四十七條
    、第三十八條第一項第二款等規定，審酌被告前有毒品前科
    ，竟仍不知改悔，陷於毒癮而難以自拔，危害國民健康，及
    其犯罪之動機、手段、於本件犯罪後尚能坦承犯行，態度良
    好，及前因連續施用第一級毒品海洛因，經法院判處九月等
    一切情狀，量處有期徒刑壹年；扣案之注射針筒三支，為被
    告供施用海洛因所用之物，且屬被告所有，已據其供明在卷
    ，而依刑法第三十八條第一項第二款規定宣告沒收，經核其
    事用法並無不合，量刑亦稱妥適。本件被告上訴意旨，泛言
    指摘原判決不當，難認為有理由，應予駁回。
六、被告甲○○經合法傳喚，無正當理由未到庭應訊，不待其到
    庭陳述，逕行判決。
七、據上論斷，應依刑事訴訟法第三百六十八條、第三百七十一
    條，判決如主文。
本案經檢察官李良忠到庭執行職務。
中　　華　　民　　國　　96　　年　　4 　　月　　11　　日
                  刑事第三庭審判長法  官  許國宏
                                  法  官  朱光仁
                                  法  官  許增男
以上正本證明與原本無異。
如不服本判決，應於收受送達後十日內向本院提出上訴書狀，其
未敘述上訴之理由者並得於提起上訴後十日內向本院補提理由書
（均須按他造當事人之人數附繕本）。
                                  書記官  葉金發
中　　華　　民　　國　　96　　年　　4 　　月　　11　　日
附錄本件判決論罪科刑法條全文：
毒品危害防制條例第10條
施用第一級毒品者，處六月以上五年以下有期徒刑。
施用第二級毒品者，處三年以下有期徒刑。
